【裁判字號】    99,訴易,18
【裁判日期】    990416
【裁判案由】    侵權行為損害賠償
【裁判全文】
臺灣高等法院民事裁定                  99年度訴易字第18號
原      告  乙○○
被      告  甲○○
上列當事人間因被告偽造文書等案件，原告提起刑事附帶民事訴
訟，請求侵權行為損害賠償事件（96年度附民字第30號），經本
院刑事庭裁定移送前來，本院裁定如下：
    主  文
原告之訴駁回。
    理  由
一、按因犯罪而受損害之人，於刑事訴訟程序固得附帶提起民事
    訴訟，對於被告請求回復其損害，但其請求回復之損害，以
    被訴犯罪事實所生之損害為限，否則縱令得依其他事由，提
    起民事訴訟，亦不得於刑事訴訟程序附帶為此請求。又刑事
    庭移送民事庭之附帶民事訴訟，僅移送後之訴訟程序，應適
    用民事訴訟法，若移送前之訴訟行為是否合法，仍應依刑事
    訴訟法予以判斷，不得於移送民事庭後，將關於獨立民事訴
    訟追加他訴之法規，溯及於附帶民事訴訟提起之時而適用之
    ，遂認附帶民事訴訟為合法。又移送民事庭之附帶民事訴訟
    ，其於移送前提起此項訴訟，不合刑事訴訟法第487條所定
    之要件，而有同法第502條第1項關於訴之不合法之規定情形
    時，刑事法院本應依同法第502條第1項規定以判決駁回原告
    之訴，如誤以裁定移送於民事庭，其訴之不合法，不因移送
    民事庭而受影響，受移送之民事庭應認原告之訴屬民事訴訟
    法第249條第1項第6款所謂起訴不備其他要件，以裁定駁回
    之（最高法院60年台上字第633號、41年台上字第50號、66
    年台上字第1094號判例參照）。
二、經查，被告與原告原係男女朋友，原告為長茂美粧有限公司
    （下稱長茂美粧公司）之負責人，被告因曾受原告委託辦理
    長茂美粧公司之設立登記而持有該公司營利事業登記證、設
    立登記表及原告之國民身分證，竟未經原告同意購得車牌號
    碼8F-1418號自用小客車一輛後，擅自於民國（下同）96年1
    月30日委託不知情之代辦業者在汽（機）車過戶登記書上偽
    造新車主長茂美粧公司之名義，並連同上開營利事業登記證
    、設立登記表及原告之國民身分證，持向臺北市監理處辦理
    過戶登記，足以生損害於長茂美粧公司及台北市監理處對於
    車輛管理之正確性，被告因此所涉及行使偽造私文書罪責，
    業經本院刑事庭以99年度上訴字第377號刑事判決判處罪刑
    在案。
三、惟查原告所提起之刑事附帶民事訴訟係主張：被告於95年2
    月初，持支票向伊借貸新台幣（下同）30萬元，並口頭告知
    週轉一個月即可返還該30萬元，詎被告於事後竟拒不依約返
    還，又伊於97年間接獲牌照稅單始知伊公司及伊個人之證件
    遭被告冒用，遂要求被告返還伊所繳納之稅費，惟被告亦置
    之不理等情，爰求為命被告給付30萬元及自99年1月25日起
    ，至清償日止，按年息百分之5計算利息之判決（見本院附
    民卷第5、6頁）。嗣已據原告在本院審理中表明伊已不記得
    所繳納之牌照稅額。伊所提起本件刑事附帶民事訴訟係請求
    被告返還於95年間向伊所借用之借款30萬元（見本院訴易卷
    第8頁）。堪認原告所提起之本件刑事附帶民事訴訟係請求
    被告返還借款，顯非屬因被告被訴上開犯罪事實所生之損害
    ，依首揭說明，原告據以提起本件刑事附帶民事訴訟為不合
    法，自應以裁定駁回原告之訴。
四、據上論結，本件原告之訴為不合法，依民事訴訟法第463條
    、第249條第1項第6款，裁定如主文。
中    華    民    國    99    年    4     月    16    日
                   民事第六庭
                        審判長法  官  林鄉誠
                              法  官  梁玉芬
                              法  官  張  蘭
正本係照原本作成。
不得抗告。
中    華    民    國    99    年    4     月    16    日
                              書記官  黃麗玲

司法院資訊處製作；財團法人民間司法改革基金會備份。
